【裁判字號】    97,婚,165
【裁判日期】    970618
【裁判案由】    離婚等
【裁判全文】
臺灣臺北地方法院民事判決               97年度婚字第165號
原      告  丁○○
被      告  丙○○
上列當事人間請求離婚等事件，本院於民國97年6月4日言詞辯論
終結，判決如下：
    主      文
准原告與被告離婚。
訴訟費用由被告負擔。
    事實及理由
一、原告聲明求為判決：准原告與被告離婚。並主張：兩造因奉
    子成婚，於民國79年7月30日結婚，育有乙○○（民國79年5
    月29日生）、甲○○（民國80年12月10日生）二名子女。兩
    造長久以來因個性不合，無法溝通，同住一處卻毫無互動，
    16年來未有性行為，前曾談過離婚事宜，但因顧及子女還小
    ，苦撐至今。4 、5 年前被告曾於超市偷竊遭補，經原告以
    新台幣（下同）3 萬元為被告辦理交保。被告結婚至今都無
    工作，毫無企圖心，家庭、子女生活費皆由原告支付，甚至
    每月還要拿1 萬元給被告花用，直至前2 年才沒支付，但被
    告卻還覺得是應該的。關於買統領的房子是以1,500 萬元買
    的，600 萬是被告父親分給被告的財產，做為分家用的。被
    告似有躁鬱症，常以言語辱罵子女、原告及原告家人，灌輸
    子女錯誤價值觀，89年間原告加入基督教，被告也常批評、
    辱罵原告信仰，原告教會活動，被告認為是不正常的。原告
    無法與被告溝通，只能透過子女來溝通，原告受不了被告的
    氣息，兩造是住在一個房子的陌生人，爰依民法第1052條第
    1 項第3 款、第二項規定，請求判決離婚。
二、被告聲明求為判決：駁回原告之訴。並抗辯：被告基於長期
    疼寵原告，致原告凡事皆站在外人立場，長期與人有曖昧關
    係，偷偷變賣家產，進一步還要分裂被告及被告家庭，甚於
    子女小學時公然在教會與訴外人莊姓男子有妨害風化、家庭
    之行為。關於原告所指被告在超市偷竊乙事，當時係被告身
    心恍惚，店員表示被告拿東西，被告表示沒有，嗣店員報警
    ，警察為了績效要被告認罪，所以被告才認罪。1 、2 年前
    被告實在沒錢，所以1 個禮拜會向原告拿500 元或1,000 元
    。統領的房子是被告買給原告的，權狀放在被告處，但兩個
    月後房子被原告變賣。關於批評原告信仰，係被告希望原告
    成長，原告買的房子旁有教會，結果原告常2 、3 天不回家
    等語。
三、按婚姻係一夫一妻為營永久共同生活，並使雙方人格得以實
    現與發展之生活共同體。因婚姻而生之此種永久結合關係，
    不僅使夫妻在精神上、物質上互相扶持依存，並延伸為家庭
    與社會之基礎。婚姻制度植基於人格自由，具有維護人倫秩
    序、男女平等、養育子女等社會性功能，是以婚姻與家庭為
    社會形成與發展之基礎，受憲法制度性保障。婚姻係以夫妻
    之共同生活為目的，配偶應互相協力保持其共同生活之圓滿
    、安全及幸福，因而夫妻應互相尊重以增進情感之和諧，以
    確保婚姻制度之存續與圓滿。而婚姻共同生活基礎之維持，
    應出於夫妻雙方之情感及信賴等關係。維護人格尊嚴與確保
    人身安全，為我國憲法保障人民自由權利之基本理念。增進
    夫妻情感之和諧，防止家庭暴力之發生，以保護婚姻制度，
    亦為社會大眾所期待。再按有民法第1052條第1項以外之重
    大事由，難以維持婚姻者，夫妻之一方得請求離婚，但其事
    由應由夫妻之一方負責者，僅他方得請求離婚，民法第1052
    條第2項定有明文。是對於家庭生活之美滿幸福，有妨礙之
    情形，即得認其與此之所謂難以維持婚姻之重大事由相當（
    最高法院79年臺上字第1040號判決及86年度第2次民事庭會
    議決議參照）。至於是否有難以維持婚姻之重大事由，其判
    斷標準為婚姻是否已發生破綻而無回復之希望，此不可僅由
    原告已喪失維持婚姻意欲之主觀面加以認定，而應依客觀的
    標準，即難以維持婚姻之事實，是否已達於倘處於同一境況
    ，任何人均將喪失維持婚姻希望之程度以決之（最高法院87
    年度臺上字第1304號判決參照）。又若夫妻雙方均為有責時
    ，則應衡量比較雙方之有責程度，而許責任較輕之一方向應
    負主要責任之他方請求離婚，以符合公平（最高法院91年度
    臺上字第2023號判決參照）。又「婚姻如有難以維持之重大
    事由，於夫妻雙方就該事由均須負責時，應比較衡量雙方之
    有責程度，僅責任較輕之一方得向責任較重之他方請求離婚
    ，如雙方之有責程度相同，則雙方均得請求離婚，始符民法
    第1052條第2項規定之立法本旨。」亦經最高法院95年度第5
    次民事庭會議著有決議意旨可資參照。
四、經查，夫妻結婚後理應互相照顧，彼此尊重，本件兩造於婚
    後因個性理念不合，無法溝通，且未能相互尊重彼此個性上
    之差異，復因經濟問題迭生爭執，致兩造情感基礎日漸薄弱
    ，此觀證人即兩造所生子女乙○○到庭具結證稱：兩造婚後
    住一起，好像陌生人，幾乎沒有講話，差不多我國中時就這
    樣，至少有三年以上，我目前高三。兩造因為價值觀不同，
    最主要是信仰問題所導致。我與甲○○與原告都信仰基督教
    ，被告以前會批評我們的宗教信仰。被告最近曾工作一、二
    週，在這之前被告並無工作，應該有十五、六年了。兩造感
    情不好，沒有誰對誰錯，因為價值觀不同，是因為原告信了
    基督教後，就常往教會跑，工作就比較怠惰，經濟上收入會
    減少，但被告也沒工作。我讀小學時，兩造以爺爺給的錢以
    原告名義在敦化南路買房子，因有房貸壓力，後來將之賣掉
    ，然後在信義路租賃房屋，被告認為是基督教所造成的，而
    且被告認為買房子是投資，原告應該要努力工作支應開銷貸
    款等語（參見本院97年6 月4 日言詞辯論筆錄）；及證人即
    兩造之子女甲○○亦具結證稱：兩造於2 、3 年前會吵架，
    但1年多前搬到新家後，兩造吵到不想再吵，就像陌生人一
    樣，互相不講話。兩造什麼事情都可以吵。被告從我出生開
    始就沒工作，平常家裡生活費是由原告負擔，被告之前在舊
    家會向原告拿錢，後來就沒有。被告在舊家會每天罵原告髒
    話，也會罵我們，就是一些事情就會講的很兇，帶髒話一直
    罵，只要他不滿意的事情，他就要罵。被告會批評我們的宗
    教信仰，因為被告認為原告信仰基督教，所以生活水平才會
    變差。兩造感情沒有好過，兩個人生活背景不同，觀點也不
    同，所以才會吵架等語（參見同上筆錄）。由上開兩造子女
    證稱內容可知，兩造婚後雖同住一起，但彼此間卻完全無法
    交流情感，互相分享與分擔生活之苦樂，足見兩造間確實感
    情冷漠，無法和諧、誠摯共同相處，是兩造之婚姻生活顯已
    生重大破綻，且此破綻對於兩造家庭生活之美滿幸福，已有
    重大之妨礙，自得認兩造間有難以維持婚姻之重大事由存在
    。又此肇致兩造間難以繼續維持婚姻之重大事由，係導因於
    兩造間性格、價值觀及對婚姻生活之期待有所不同，又未能
    理性溝通化解差異，致生活方式、價值觀念差距日大，終致
    無法共同生活，則此事由自屬雙方均為有責，且雙方之責任
    程度難分軒輊，原告據此依民法第1052條第2 項規定請求離
    婚，依諸上開說明，尚屬有據，應予准許。
五、原告本於民法第1052條第1 項第3 款及同條第2 項訴請離婚
    ，此分屬不同之離婚請求權，亦即為不同之訴訟標的法律關
    係，原告雖以數請求權訴請離婚，而僅有單一之聲明，屬訴
    之選擇合併，本院認其中一項訴訟標的為有理由，即可為原
    告勝訴之判決，無庸再就原告其餘各項離婚請求權加以判斷
    。是本院既准原告依民法第1052條第2 項規定訴請離婚，依
    上開說明，自無庸再就原告其餘離婚請求權加以審酌，附此
    敘明。
六、訴訟費用負擔之依據：民訴訴訟法第78條。
中    華    民    國    97    年    6     月    18    日
                          家事法庭法  官  黃桂興
以上正本係照原本作成。
如對本判決上訴，須於判決送達後20日之不變期間內，向本院
提出上訴狀。
中    華    民    國    97    年    6     月    18    日
                                  書記官  陳俐妙


司法院資訊處製作；財團法人民間司法改革基金會備份。
